【裁判字號】    96,交訴,119
【裁判日期】    970430
【裁判案由】    公共危險等
【裁判全文】
臺灣屏東地方法院刑事判決             96年度交訴字第119號
公  訴  人  臺灣屏東地方法院檢察署檢察官
被      告  乙○○
上列被告因公共危險等案件，經檢察官提起公訴（96年度偵字第
6312號、第6371號），嗣因被告就被訴犯罪事實為有罪之陳述，
並聽取當事人之意見後，本院裁定改由受命法官獨任進行簡式審
判程序並判決如下：
    主  文
乙○○服用酒類，不能安全駕駛動力交通工具而駕駛，處有期徒
刑肆月；又過失致人於死，處有期徒刑伍月；又駕駛動力交通工
具肇事，致人死亡而逃逸，處有期徒刑柒月。應執行有期徒刑壹
年貳月，緩刑年，並應向指定之公益團體、地方自治團體或社
區提供肆拾小時之義務勞務，緩刑期間付保護管束。
    事  實
一、乙○○於民國96年9 月17日下午15時許，在屏東縣高樹鄉廣
    福村「阿興檳榔攤」飲酒後，於顯已不能安全駕駛動力交通
    工具之情形下，仍於同日晚間18時30分許駕駛屏東縣高樹鄉
    廣福社區巡守隊所使用之無牌照巡守車，沿省道台27線由南
    往北方向行駛，嗣於同日18時33分許，在行經省道台27線公
    路36.6公里處時，原應注意汽車駕駛人飲用酒類後其吐氣所
    含酒精濃度超過每公升0.25毫克，不得駕車及應注意車前狀
    況，並隨時採取必要之安全措施，且當時天候晴朗、柏油路
    面乾燥、無缺陷、無障礙物、視距良好，並無不能注意之情
    事，竟疏未注意而於飲用酒類後其吐氣所含酒精濃度超過每
    公升0.25毫克下，仍駕駛上開車輛，且未注意車前狀況致撞
    及同向由甲○○所騎乘車牌號碼為865 —4921號重型機車，
    致人車倒地，甲○○因此受有頭部外傷併腦挫傷併開放性骨
    折，送醫後不治死亡。詎乙○○於肇事後，竟未下車查看並
    留滯現場等待處理，亦未報警或對甲○○採取送醫、急救等
    必要救護行為，竟另基於肇事逃逸之犯意，駕駛上開車輛逃
    逸，嗣因警方於現場散落物中發現一塊廣福社區守望相助隊
    壓克力板，而循線於同日晚間19時15分許，在屏東縣高樹鄉
    ○○路段上查獲該肇事車輛與乙○○，並於同日晚間20時18
    分許，對其進行呼氣酒精濃度測試，其當時呼氣酒精濃度仍
    高達0.61MG/L而查獲。
二、案經臺灣屏東地方法院檢察署檢察官據報相驗後自動檢舉及
    屏東縣警察局里港分局報請臺灣屏東地方法院檢察署檢察官
    偵查起訴。
    理  由
壹、程序部分
一、按除被告所犯為死刑、無期徒刑、最輕本刑為3 年以上有期
    徒刑之罪或高等法院管轄第一審案件者外，於法院行準備程
    序進行中，被告先就被訴事實為有罪之陳述時，審判長得告
    知被告簡式審判程序之旨，並聽取當事人、代理人、辯護人
    及輔佐人之意見後，裁定進行簡式審判程序；且受命法官行
    準備程序，與法院或審判長有同一之權限；又簡式審判程序
    之證據調查，不受刑事訴訟法第159 條第1 項、第161 條之
    2 、第161 條之3 、第163 條之1 及第164 條至第170 條規
    定之限制，刑事訴訟法第273 條之1 第1 項、第279 條第2
    項前段、第273 條之2 分別定有明文。被告所為係犯死刑、
    無期徒刑、最輕本刑為3 年以上有期徒刑以外之罪，其於準
    備程序中就被訴事實為有罪之陳述，經受命法官告知簡式審
    判程序之旨，並聽取公訴人、被告之意見後，本院合議庭認
    為適宜由受命法官獨任進行簡式審判程序，依刑事訴訟法第
    273 條之1 第1 項規定，裁定由受命法官獨任進行審判程序
    ，合先敘明。
貳、實體部分
一、訊據被告乙○○對上開犯罪事實均坦承不諱，核與證人曾明
    亮、劉吉原、張國軍證述情節相符，復有道路交通事故現場
    圖、道路交通事故調查報告表（一）（二）、屏東縣警察局
    里港分局疑似道路交通事故肇事逃逸追查表、屏東縣警察局
    指揮中心受理110 報案紀錄單、扣押物品目錄表、檢察官於
    96 年9月18日14時10分許在泰山派出所前勘驗上述自小客車
    及機車之勘驗筆錄、96年度相字第671 號案件之相驗筆錄、
    檢驗報告書、相驗屍體證明書、同慶醫院診斷證明書、偵查
    報告、酒精濃度測試結果、刑法第185 條之3 案件測試觀察
    紀錄表、肇事現場照片25張、肇事車輛照片16張等在卷可稽
    ，足認被告任意性自白與事實相符，事證明確，犯行堪以認
    定，應予依法論科。
二、核被告所為，分別係犯刑法第185 條之3 之服用酒類不能安
    全駕駛動力交通工具而駕駛罪、第185 條之4 之肇事逃逸罪
    及第276 條第1 項之過失致人於死罪。又刑法第2 條第1 項
    規定：「行為後法律有變更者，適用行為時之法律。但行為
    後之法律有利於行為人者，適用最有利於行為人之法律」，
    本件被告於犯罪行為後，刑法第185 條之3 業於97年1 月2
    日修正公布，並於97年1 月4 日施行，修正前刑法第185 條
    之3 原規定：「服用毒品、麻醉藥品、酒類或其他相類之物
    ，不能安全駕駛動力交通工具而駕駛者，處一年以下有期徒
    刑、拘役或三萬元以下罰金。」惟修正施行之刑法第185 條
    之3 則規定：「服用毒品、麻醉藥品、酒類或其他相類之物
    ，不能安全駕駛動力交通工具而駕駛者，處一年以下有期徒
    刑、拘役或科或併科十五萬元以下罰金。」，比較修正前、
    後之併科罰金標準，修正後之刑法並無較有利於被告之情形
    ，應依刑法第2 條第1 項前段規定，適用97年1 月4 日修正
    施行前之法律規定。又汽車駕駛人酒醉駕車，因而致人死亡
    ，依法應負刑事責任者，加重其刑至二分之一，道路交通管
    理處罰條例第86條第1 項定有明文，本件被告酒醉駕車而致
    人死亡，自應就其所犯過失致死犯行，依法加重其刑。又被
    告所犯上開3 罪間，犯意個別，罪名互殊，自應依上開說明
    予以數罪併罰。本院審酌被告酒醉駕駛，除漠視自身安危之
    外，更枉顧公眾行之安全，於服用酒類後已處於不能安全駕
    駛動力交通工具之狀態下，仍駕駛上開車輛上路，因而肇生
    交通事故以致被害人死亡，且肇事後，竟未下車查看並留滯
    現場等待處理，亦未報警或對甲○○採取送醫、急救等必要
    救護行為，竟又肇事逃逸，自應受相當之刑事非難；惟被告
    犯後坦承犯行，態度良好，且與被害人家屬達成和解等一切
    情狀，分別量處如主文所示之刑，並定其應執行之刑，以示
    懲戒。另本件被告未曾受有期徒刑以上刑之宣告，有卷存臺
    灣高等法院被告前案紀錄表1 紙可證，且本件被告已與被害
    人之家屬達成和解，有卷存本院96年度調字第3 號調解筆錄
    1 紙在卷可憑，是本院認所宣告之刑，以暫不執行為適當，
    爰宣告緩刑3 年，以啟自新。又斟酌被告犯罪之情節，為促
    使其日後更重視交通安全，另依刑法第74條第2 項第5 款規
    定，命其向指定之公益團體、地方自治團體或社區提供40小
    時之義務勞務。且依刑法第93條第1 項第2 款規定，諭知於
    緩刑期內付保護管束。
三、扣案之廣福社區巡守隊壓克力板、汽車保險桿碎片，並無證
    據證明為被告所有之物，爰不為沒收之諭知，附此敘明。
據上論斷，應依刑事訴訟法第273 條之1 第1 項、第299 條第1
項前段，道路交通管理處罰條例第86條第1 項，刑法第2 條第1
項前段、刑法第185 條之3 （修正前）、第185 條之4 、第276
條第1 項、第51條第5 款，第74條第1 項第1 款、第2 項第5款
、第93條第1 項第2 款，判決如主文。
中    華    民    國    97    年    4     月    30    日
                  交通法庭      法  官  羅培毓
以上正本證明與原本無異。
如不服本判決應於收受本判決送達後十日內向本院提出上訴書狀，
其未敘述上訴理由者，並得於提起上訴後十日內向本院補提理由
書狀（均須按他造當事人之人數附繕本）「切勿逕送上級法院」
中    華    民    國    97    年    4     月    30    日
                                書記官  呂坤宗
附錄本案所犯法條全文：
中華民國刑法第276條
（過失致死罪）
因過失致人於死者，處 2 年以下有期徒刑、拘役或 2 千元以下
罰金。
從事業務之人，因業務上之過失犯前項之罪者，處 5 年以下有期
徒刑或拘役，得併科 3 千元以下罰金。
中華民國刑法第185條之3（修正前）
服用毒品、麻醉藥品、酒類或其他相類之物，不能安全駕駛動力
交通工具而駕駛者，處一年以下有期徒刑、拘役或科或併科三萬
元以下罰金。
中華民國刑法第185條之4
（肇事遺棄罪）
駕駛動力交通工具肇事，致人死傷而逃逸者，處 6 月以上 5 年
以下有期徒刑。


司法院資訊處製作；財團法人民間司法改革基金會備份。
